【裁判字號】    97,易,869
【裁判日期】    980227
【裁判案由】    詐欺
【裁判全文】
臺灣彰化地方法院刑事判決               97年度易字第869號
公  訴  人  臺灣彰化地方法院檢察署檢察官
被      告  乙○○
選任辯護人  許芳瑞律師
上列被告因詐欺案件，經檢察官提起公訴（九十七年度偵字第三
五八九號）及就同一事實移送併案審理（臺灣高雄地方法院檢察
署九十七年度偵字第二五六一三號、臺灣桃園地方法院檢察署九
十七年度偵字第二二○六三號、臺灣板橋地方法院檢察署九十七
年度偵字第三一五一三號），本院判決如下：
    主  文
乙○○幫助意圖為自己不法之所有，以詐術使人將本人之物交付
，處有期徒刑陸月，如易科罰金，以新臺幣壹仟元折算壹日，緩
刑年，緩刑期間付保護管束，並應向檢察官指定之公益團體、
地方自治團體或社區提供貳佰小時之義務勞務。
    事  實
一、乙○○雖預見將帳戶提供予他人，可能幫助取得帳戶之人作
    為實行詐欺取財犯罪使用，藉以隱匿其真實身分，而躲避犯
    罪偵查機關追查，竟仍於不違背其本意下，基於幫助他人詐
    欺取財之不確定故意，於民國九十七年二月二十七日某時許
    ，在其位於彰化縣彰化市○○路○段四一二號前居所附近，
    將其於九十七年二月二十六日開立之渣打國際商業銀行股份
    有限公司彰化分行帳號第000000000000號帳戶
    （下稱上開渣打銀行帳戶）及於九十七年二月二十七日開立
    之第一商業銀行股份有限公司彰化分行帳號第000000
    00000號帳戶（下稱上開第一銀行帳戶）之存摺、金融
    卡及密碼同時交付予真實姓名年籍不詳、綽號「阿彬」之成
    年男子。其後，綽號阿彬之成年男子及其所屬之詐欺集團成
    員即基於意圖為自己不法所有之詐欺取財犯意，以乙○○所
    交付之上開渣打銀行、第一銀行帳戶作為犯罪工具，從事下
    列詐欺取財之犯行：
  (一)於九十七年二月二十八日某時許，由詐欺集團內真實姓名年
    籍不詳、自稱「東森購物臺人員」之成年人撥打電話予丙○○，詐稱：丙○○在電視頻道購物之繳款手續有誤，必須至
    金融機構自動櫃員機先存入款項作更新處理云云，致丙○○
    陷於錯誤，依照指示操作自動櫃員機，因而先後於同日下午
    三時二十分許、晚上六時五十三分三十六秒許、晚上八時十
    六分許、晚上八時十八分許，依序存入或匯入新臺幣（下同
    ）七萬元、二萬九千九百八十九元、七萬七千元、一千元，
    合計十七萬七千九百八十九元至乙○○上開渣打銀行帳戶內
    。
  (二)於九十七年二月二十九日下午五時四十六分許，由詐欺集團
    內真實姓名年籍不詳、自稱「東京著衣賣家」之成年人撥打
    電話予甲○○，詐稱：甲○○上網購買衣物，在便利商店交
    易時，因便利商店人員於付款時，勾選到每月扣款，要求甲○○至郵局依照指示操作自動櫃員機云云，致甲○○陷於錯
    誤，依照指示操作自動櫃員機，於同日晚上九時五分五十三
    秒許，匯入七萬元至乙○○上開第一銀行帳戶內。
  (三)嗣因丙○○、甲○○發現受騙，並報警處理，始循線查悉上
    情。
二、案經彰化縣警察局彰化分局報告臺灣彰化地方法院檢察署檢
    察官偵查起訴，及臺北市政府警察局大安分局移送臺灣臺北
    地方法院檢察署檢察官呈請臺灣高等法院檢察署檢察長令轉
    臺灣高雄地方法院檢察署檢察官、桃園縣警察局楊梅分局報
    告臺灣桃園地方法院檢察署檢察官、臺北縣警察局移送臺灣
    板橋地方法院檢察署檢察官偵查後移送併案審理。
    理  由
一、按被告以外之人於審判外之言詞或書面陳述，除法律有規定
    者外，不得作為證據。被告以外之人於審判外之陳述，雖不
    符前四條之規定，而經當事人於審判程序同意作為證據，法
    院審酌該言詞陳述或書面陳述作成時之情況，認為適當者，
    亦得為證據。當事人、代理人或辯護人於法院調查證據時，
    知有第一百五十九條第一項不得為證據之情形，而未於言詞
    辯論終結前聲明異議者，視為有前項之同意。刑事訴訟法第
    一百五十九條第一項、第一百五十九條之五分別定有明文。
    經查，證人即被害人丙○○、甲○○於警詢時之證述，雖均
    屬被告以外之人於審判外之言詞陳述，為傳聞證據，然被告
    、辯護人於本院準備程序既均同意將之引為證據（本院卷二
    第四七頁），且經本院於審理時當庭直接提示而為合法之調
    查，被告、辯護人均未於言詞辯論終結前聲明異議，本院復
    審酌該等言詞陳述係由證人出於自由意識而陳述，並無非法
    取證之情況，依刑事訴訟法第一百五十九條之五之規定，認
    上開證人於警詢時之證述，應得採為認定本件犯罪事實所憑
    之證據。
二、上開事實，業經被告乙○○於本院審理（本院卷第八六至八
    八頁）時，坦承不諱，核與證人丙○○（偵卷第八至十頁）
    、甲○○（偵卷第十七、十八頁）於警詢時，證述之情節相
    符，並有桃園縣警察局龍潭分局中興派出所受理各類案件紀
    錄表、內政部警政署反詐騙案件紀錄表、桃園縣警察局龍潭
    分局中興派出所受理詐騙帳戶通報警示簡便格式表各一紙（
    偵卷第十一至十三頁）、丙○○存款或匯款之自動櫃員機交
    易明細表四紙（偵卷第十五、十六頁）、桃園縣警察局龜山
    分局龜山派出所受理各類案件紀錄表、桃園縣警察局龜山分
    局龜山派出所受理刑事案件報案三聯單、內政部警政署反詐
    騙案件紀錄表各一紙（偵卷第十九至二一頁）、上開渣打銀
    行帳戶之開戶申請書、對帳單各一份（偵卷第二二至二四頁
    ）、上開第一銀行帳戶之客戶資料查詢單、申請書、交易明
    細各一份（偵卷第二五至三○頁）、甲○○匯款之自動櫃員
    機交易明細表一紙（臺灣臺北地方法院檢察署九十七年度偵
    字第一三五六八號卷第五五頁）在卷可稽，足徵被告自白確
    與事實相符。本件事證明確，被告幫助詐欺取財之犯行，應
    堪認定。
三、被告乙○○提供金融機構帳戶之存摺、金融卡及密碼予他人
    ，供他人作為實行詐欺取財犯罪使用，雖並未參與詐欺取財
    之行為，然其顯係以幫助之意思，參與詐欺取財構成要件以
    外之行為，為幫助犯，核被告所為，係犯刑法第三十條第一
    項前段、刑法第三百三十九條第一項之幫助詐欺取財罪。被
    告以同時提供二個帳戶之一行為幫助正犯犯二次詐欺取財罪
    ，係以一行為觸犯二個幫助詐欺取財罪名，屬同種之想像競
    合犯，應依刑法第五十五條規定，從一重論處。再被告係幫
    助他人實行詐欺取財犯罪，爰依刑法第三十條第二項規定，
    按詐欺取財正犯之刑減輕之。另臺灣高雄地方法院檢察署九
    十七年度偵字第二五六一三號、臺灣桃園地方法院檢察署九
    十七年度偵字第二二○六三號、臺灣板橋地方法院檢察署九
    十七年度偵字第三一五一三號移送併辦意旨，與起訴部分均
    屬同一事實，本院自應併予審理，附此敘明。爰審酌被告將
    金融機構帳戶交付予詐欺集團使用，其個人所得之不法利益
    雖屬有限，然造成偵查犯罪機關事後追查贓款及詐欺集團成
    員極為困難，致使詐欺集團更加猖獗氾濫，對於社會治安之
    危害程度不容小覷，且遲至本院審理時，始坦承犯行，復迄
    今仍未與被害人達成和解，然考量被告並無前科，此有臺灣
    彰化地方法院檢察署刑案資料查註紀錄表及臺灣高等法院被
    告前案紀錄表各一份（本院卷二第八三、八四頁）在卷可佐
    ，及其生活狀況、智識程度、犯罪之動機、目的、手段、被
    害人所受損害金額尚非甚鉅、人數僅二人等一切情狀，量處
    如主文所示之刑，並諭知易科罰金之折算標準。又被告前未
    曾因故意犯罪受有期徒刑以上刑之宣告，此有臺灣彰化地方
    法院檢察署刑案資料查註紀錄表及臺灣高等法院被告前案紀
    錄表各一份（本院卷二第八三、八四頁）附卷可考，且目前
    仍為在學學生、年紀尚輕，其因一時失慮，致罹刑典，經此
    偵審程序及論罪科刑後，當應知所警惕而無再犯之虞，本院
    認所宣告之刑，以暫不執行為適當，爰依刑法第七十四條第
    一項第一款，宣告緩刑二年；又為深植被告守法觀念，記取
    本案教訓，另依刑法第七十四條第二項第五款規定，併宣告
    被告應向檢察官指定之公益團體、地方自治團體或社區提供
    二百小時之義務勞務，並依刑法第九十三條第一項第二款規
    定，諭知於緩刑期間付保護管束，以促其緩刑期間徹底悔過
    ，用啟自新。
據上論斷，應依刑事訴訟法第二百九十九條第一項前段，刑法第
三十條第一項前段、第二項、第三百三十九條第一項、第五十五
條、第四十一條第一項前段、第七十四條第一項第一款、第二項
第五款、第九十三條第一項第二款，刑法施行法第一條之一，判
決如主文。
本案經檢察官林子翔到庭執行職務。
中    華    民    國    98    年    2     月    27    日
                    刑事第六庭    審判長法官  王義閔
                                        法官  鮑慧忠
                                        法官  鄭舜元
以上正本證明與原本無異。
如不服本判決應於收受判決後10日內向本院提出上訴書狀，並
應敘述具體理由。其未敘述上訴理由者，應於上訴期間屆滿後
20日內向本院補提理由書(均須按他造當事人之人數附繕本)
「切勿逕送上級法院」。
告訴人或被害人對於判決如有不服具備理由請求檢察官上訴者，
其上訴期間之計算係以檢察官收受判決正本之日期為準。
中    華    民    國    98    年    2     月    27    日
                                      書記官  陳秀香
附錄：論罪科刑法條：
中華民國刑法第339條
意圖為自己或第三人不法之所有，以詐術使人將本人或第三人之
物交付者，處5年以下有期徒刑、拘役或科或併科1千元以下罰金
。
以前項方法得財產上不法之利益或使第三人得之者，亦同。
前二項之未遂犯罰之。


司法院資訊處製作；財團法人民間司法改革基金會備份。
